臺灣桃園地方法院刑事判決　　　　　　　94年度重訴字第24號
公　訴　人　臺灣桃園地方法院檢察署檢察官
被　　　告　甲○○
選任辯護人　劉楷律師
　　　　　　黃欣欣律師
上列被告因違反毒品危害防制條例案件，經檢察官提起公訴（94
年度偵字第1737號），本院判決如下：
    主  文
甲○○共同運輸第一級毒品，處有期徒刑柒年陸月。扣案如附表
一所示之物沒收銷燬之，扣案如附表二所示之物沒收，附表三所
示之物沒收，如全部或一部不能沒收時，追徵其價額。
    事  實
一、緣丙○○（所涉運輸第一級毒品罪，業經臺灣桃園地方法院
    檢察署檢察官以九十四年度偵字第七一二九號偵查中）與在
    緬甸之真實姓名年籍不詳之成年男子一名共同基於運輸第一
    級毒品海洛因至台灣之犯意聯絡，推由丙○○負責在台灣找
    人（俗稱交通工具）前往緬甸將第一級毒品海洛因運輸回台
    ，渠等二人謀議既定後，於民國九十四年一月初某日，丙○○以其所有之門號Ｚ000000000號行動電話（序號
    為000000000000000號）傳簡訊至前於「豪
    門世家理容名店」同事甲○○（為瘖啞人士）所有之門號Ｚ
    000000000、Ｚ000000000號ＮＯＫＩＡ
    行動電話，約至台北市○○街不詳咖啡廳見面，甲○○依約
    前往後，丙○○表示可免費招待甲○○至緬甸參觀佛寺、旅
    遊（含機票、食宿、旅遊費用，價值約新臺幣—下同一萬七
    千元），惟需運輸第一級毒品海洛因返台，甲○○雖明知海
    洛因屬毒品危害防制條例第二條第二項第一款所定之第一級
    毒品，亦為行政院公告之甲項管制進出口物品，依法不得運
    輸、持有及私運進口，然為貪圖能免費至緬甸參觀佛寺、旅
    遊而應允之，隨後渠等二人即以前揭行動電話互傳簡訊聯絡
    運輸毒品事宜，甲○○並與丙○○、一真實姓名年籍不詳之
    成年男子，共同基於私運管制進口之第一級毒品海洛因入境
    台灣之犯意聯絡，於同年一月八日，丙○○、甲○○共同搭
    乘華信航空公司ＡＥ八三七號班機飛抵緬甸仰光市，而於同
    年一月十日，甲○○與丙○○同至仰光市某鞋店，由甲○○
    選購比其適合尺寸大二點五公分之ＮＩＫＥ牌球鞋一雙後，
    再由丙○○付費，旋渠等二人返回仰光市某不詳飯店，由丙○○、一真實姓名年籍不詳成年男子交付四塊第一級毒品海
    洛因（每塊均裝入塑膠袋後再以黃色膠袋包裹，合計淨重六
    九九點二三公克，空包裝重八一點八三公克，純度百分之八
    十點六九，純質淨重五六四點二一公克）予甲○○置入於已
    將氣墊取下之前揭球鞋內，每隻球鞋子鞋墊下各藏放二塊前
    揭包裝之第一級毒品海洛因，期間丙○○並交付緬甸幣五百
    元零用金予甲○○，嗣於同年一月十二日，甲○○、丙○○
    自緬甸仰光市搭乘華信航空ＡＥ八三八班機返抵桃園中正國
    際機場，由第一航廈綠線六號檢查檯通關之際，因其為年輕
    女子單獨至緬甸旅遊、且行李不多之情形下，財政部台北關
    稅局員工乙○○覺得可疑遂予詳查行李，並請甲○○脫下鞋
    子檢查，於甲○○一脫下鞋子後，乙○○立即發現鞋內藏有
    前揭第一級毒品海洛因，而悉上情，並扣得前揭第一級毒品
    海洛因四塊、丙○○、另一真實名年籍不詳成年男子所有供
    運輸毒品所用之包裹第一級毒品海洛因之塑膠袋四個、黃色
    膠袋四捲（該二者之包裝總重為八一點八三公克）、甲○○
    所有供運輸毒品所用之ＮＩＫＥ牌球鞋一雙及運輸毒品所得
    緬甸幣五百元。
二、案經法務部調查局桃園縣調查站報請臺灣桃園地方法院檢察
    署檢察官偵查起訴。
    理  由
一、程序部分：本件認定事實所引用之本件卷內所有卷證資料（
    包含文書證據、物證等證據），並無證據證明係公務員違背
    法定程序所取得，且被告及辯護人於本院審理終結前就卷內
    所有之卷證資料之證據能力均表示無意見，且卷內之文書證
    據，亦無刑事訴訟法第一百五十九條之四之顯有不可信之情
    況與不得作為證據之情形，則依刑事訴訟法第一百五十九條
    之五之規定，本件認定事實所引用之本件卷證所有文書證據
    、物證等證據，均有證據能力，合先敘明。
二、訊據被告甲○○固坦承丙○○免費招待伊至緬甸旅遊、參觀
    佛寺，於緬甸期間並給伊五百元緬甸幣供作零用金，伊入境
    臺灣通關時自其所穿之球鞋內有起獲第一級毒品海洛因四塊
    之情不諱，然矢口否認有運輸第一級毒品之犯行，辯稱：扣
    案球鞋是丙○○、一真實姓名年籍不詳成年男子交給伊穿的
    ，因為伊的鞋子壞了，所以丙○○才買扣案球鞋送伊，扣案
    球鞋不是伊與丙○○去選購的，伊不知道球鞋內藏有毒品云
    云，然查：
（一）被告於前揭時、地被查獲時，自其穿著之ＮＩＫＥ球鞋每
      隻鞋墊內，搜索扣得均以塑膠袋、黃色膠袋包裹之第一級
      毒品海洛因各二塊，有財政部台北關稅局九十四年一月十
      二日北稽檢移字第Ｚ000000000號函及該函所附
　　　台北關稅局扣押貨物、運輸工具收據及搜索筆錄一紙及財
　　　政部台北關稅局詢問筆錄一份附卷可稽。又查扣案物品經
  　　送法務部調查局鑑定結果確為第一級毒品海洛因，合計淨
　    重六九九點二三公克，空包裝重八一點八三公克，純度百
      分之八十點六九，純質淨重五六四點二一公克，此有該局
      九十四年二月四日調科壹字第０八０００八八六六號鑑定
      通知書一份附卷可參，此外並有球鞋一雙扣案足資佐證，
      足認被告確於前開時、地自緬甸挾帶上開第一級毒品海洛
      因入境臺灣，於入境通關檢查時被查獲。
（二）又被告於調查局詢問時供陳：「我是於九十四年一月八日
      與之前共同從事美容業的朋友丙○○二人一起到緬甸仰光
      旅遊，抵達後第三天（一月十日）因為我原來所穿的鞋子
      損壞無法再穿，所以在仰光逛街時臨時買了乙雙ＮＩＫＥ
      球鞋‧‧‧」、「我是與同行的朋友丙○○一同逛街時，
　　　由我自己選定該雙球鞋，丙○○表示要送我該雙球鞋，且
  　　自行去付款‧‧‧」等語，並於偵查中供陳：「（問：球
      鞋在何處拿到？）一個林小姐（指丙○○）買給我的，是
      在緬甸買給我。」、「（問：選鞋子時有無一同前去？）
      有。」「（問：球鞋是店員交給你還是林小姐交給你？）
      是林小姐交給我，我自己去選鞋子，林小姐去付錢，之後
      我就穿著出來。」、「（問：為何你的鞋子林小姐要幫你
　　　付錢？）因為我聽障，沒辦法說話，林小姐幫我去講，然
  　　後就說要送給我。」等語，復於檢察官向本院聲請羈押，
    　被告於本院調查其有無羈押必要時供陳：「（問：被告回
      台所穿之球鞋是否為被告所有？）是，那雙球鞋是在緬甸
      時因為鞋子壞掉，被告與丙○○一起去買的。」、「（問
      ：鞋子是否當場買當場穿？）是當場穿，因為之前被告的
      鞋子壞掉。」等語明確（詳偵查卷第五、十九、二十頁筆
      錄、本院九十四年度聲羈字第二五號調查筆錄第二、三頁
      ），從而，足認被告確係與丙○○共同至緬甸仰光市某鞋
      店，由被告選購扣案之ＮＩＫＥ牌球鞋，並由丙○○付費
      ，是被告辯稱扣案球鞋不是伊與丙○○去選購的云云，及
      辯護意旨以扣案球鞋是丙○○購買後再送予被告云云辯護
      ，均不足為採。
（三）按扣案第一級毒品每塊高三公分，寬七點五公分，長十點
      五公分，而扣案球鞋為ＮＩＫＥ牌，鞋墊標示ＲＥＥＢＯ
      Ｘ等字，鞋墊沒有黏貼撕開的痕跡，球鞋之氣墊孔有破洞
      且無氣墊一情，業據臺灣桃園地方法院檢察署檢察官勘驗
      屬實，並有扣案球鞋照片六張、勘驗筆錄附卷足憑（偵查
      卷第二五、二六頁）。又本院諭知被告穿上扣案球鞋後，
      扣案球鞋較被告的腳大二點五公分（詳本院九十四年五月
      二十七日審判筆錄第十七頁），且證人即本案查獲人員乙○○於審理時證述：「（問：鞋子你們脫下後，如何檢查
      ？）脫下後就看到了，因為被告的鞋子很容易就看到海洛
      因‧‧‧」、「被告脫下鞋子後，裡面的鞋墊比較厚，沒
      有黏住鞋底，我一翻開鞋墊就看得到毒品。」、「（問：
      鞋子是ＮＩＫＥ，但是鞋墊是ＲＥＥＢＯＫ，鞋墊並沒有
      黏住鞋底，是否如此？）是。」等語在卷，從而，被告既
      與丙○○一同選購球鞋，且其選購之球鞋較原尺寸大二點
      五公分，果非為供藏放毒品之用，被告自無選購明顯不合
      尺寸之球鞋之情事。又退步言之，縱然扣案球鞋非被告親
      自選購，然扣案球鞋為ＮＩＫＥ牌，鞋墊卻標示ＲＥＥＢ
      ＯＫ等字，且氣墊有破孔，詳如前述，按被告非無辨別事
      理能力之人，何以未心生疑竇？其理安哉？顯見被告選購
      扣案球鞋之目的是要藏放毒品。況證人吳隆祥亦證述伊一
      翻開鞋墊即可看到毒品等語明確，而被告供承扣案球鞋係
      在同年一月十日購買的等語，則被告自購買之日起至被查
      獲這段期間，每日於洗澡、睡覺脫下鞋墊沒有黏住鞋底之
      球鞋之際，焉有不知鞋內有異物之理？顯與常情有悖，不
      僅如此，按理被告在穿上扣案球鞋時，亦將因腳底感覺異
      物，或球鞋較高，而發覺內有夾藏異物。再者，扣案毒品
      合計淨重六九九點二三公克，依卷附之九十三年下半年國
      內主要毒品買賣平均價格表（附刑事卷），可知如為大盤
      商，扣案第一級毒品價格為二百五十一萬七千二百二十八
      元，是扣案毒品價值不菲，苟非被告與丙○○、一真實名
      年籍不詳成年男子間事先達成某種協議，丙○○、一真實
      姓名年籍不詳男子應不可能免費招待被告，並交付鉅額之
      第一級毒品予被告運輸入境，是被告辯稱：不知球鞋內有
      毒品云云，及辯護意旨以被告無從知悉鞋墊內藏放第一級
      毒品海洛因云云辯護，均顯不足採。
（四）按毒品之運輸或持有，應以途程遠近及數量之多寡，並依
      實際情形參酌被告犯意認定，本件被告係自緬甸搭機，私
      運管制進口之第一級毒品返國，其跨國攜帶，由國外輸入
      國內路程遙遠，且所攜帶數量總淨重達六九九點二三公克
      ，數量甚多，有別於個人需要量隨身攜帶毒品之情形，其
      運輸毒品之犯意甚明。
    綜上所述，本件事證明確，被告犯行堪予認定，依法應論科
    。
三、按海洛因係毒品危害防制條例第二條第二項第一款規定之第
    一級毒品，且係行政院依懲治走私條例第二條第四項公告之
    「管制物品項目及其數額」甲項第四款所列之管制進出口物
    品。核被告所為，係犯毒品危害防制條例第四條第一項之運
　  輸第一級毒品罪及懲治走私條例第二條第一項之私運管制物
    品進口罪。被告持有第一級毒品海洛因之低度行為，為運輸
    之高度行為所吸收，不另論罪。被告與丙○○、一真實姓名
    年籍不詳之成年男子間，有犯意之聯絡及行為之分擔，為共
    同正犯。其一行為同時觸犯二罪名，為想像競合犯，應從一
    重之運輸第一級毒品罪處斷，公訴人認前揭二罪之關係為法
    條競合，尚有未洽。又被告係瘖啞人，此據本院當庭勘驗在
    卷，並經本院委請通譯呂惠芬為其翻譯，記明筆錄在卷，故
    依刑法第二十條之規定減輕其刑。爰審酌被告為貪圖小利而
    犯罪，惟供出共犯丙○○，以利檢、調、警追緝，防止對社
    會造成更大損害，運輸毒品數量眾多幸未流入市面，及否認
    犯罪等一切情狀，量處如主文所示之刑。
四、扣案之第一級毒品海洛因四塊（合計淨重六九九點二三公克
    ，純度百分之八十點六九，純質淨重五六四點二一公克），
    應依毒品危害防制條例第十八條第一項前段規定，諭知沒收
    銷燬之；扣案丙○○、一真實姓名年籍不詳成年男子所有供
    本件運輸毒品所用之包裹第一級毒品海洛因之塑膠袋四個、
    黃色膠袋四捲（該二者之包裝總重為八一點八三公克），均
    係用以防止毒品外逸、裸露、潮濕，便於運輸，及被告所有
    之ＮＩＫＥ牌球鞋一雙，係供犯罪所用之物，扣案之緬甸幣
    五百元為被告此次運輸毒品之報酬，為被告犯罪所得之財物
    ，均應依毒品危害防制條例第十九條第一項宣告沒收。共犯
    丙○○所有供犯罪所用之行動電話一具（手機序號為000
    000000000000號）、被告持以供聯絡運輸毒品
    所用之ＮＯＫＩＡ牌行動電話一具，為被告所有，業據被告
    供明在卷，雖均未扣案，仍應依毒品危害防制條例第十九條
    第一項規定，諭知沒收之，如全部或一部不能沒收時，以其
    財產抵償之。至被告、共犯丙○○所使用之ＳＩＭ卡，為客
    戶與電訊公司約定由電訊公司所有爰不為沒收之諭知。另未
    扣案之華信航空公司班機ＡＥ八三七班機飛往緬甸仰光市及
    華信航空ＡＥ八三八號飛往臺灣之機票各一紙，因已經使用
    而失其價值，且機票本身非屬運輸毒品犯罪所用之物，自毋
    庸依毒品危害防制條例第十九條第一項規定，宣告沒收或如
    全部或一部不能沒收時，追徵其價額（詳最高法院九十三年
    度台上字第四八五九號判決意旨）；另被告供稱因本件犯罪
    共犯丙○○替其於緬甸支付之食宿連同機票費用計一萬七千
    元，因「毒品危害防制條例第十九條第一項係規定沒收因犯
    罪（製造、販賣或運輸毒品）所得之財物，並不及於因犯罪
    所得之利益。」（詳最高法院八十九年度台上字第一二四四
    號判決），前開共犯丙○○提供予被告之食宿利益，亦無庸
    對之宣告沒收，併予敘明。
據上論斷，應依刑事訴訟法第二百九十九條第一項前段，毒品危
害防制條例第四條第一項、第十八條第一項前段、第十九條第一
項，懲治走私條例第二條第一項、第十一條，刑法第十一條前段
、第二十八條、第五十五條、第二十條，判決如主文。
本案經檢察官李允煉到庭執行職務。
中　　華　　民　　國　　94　　年　　6 　　月　　10　　日
                  刑事第一庭  審判長法　官　  曾淑華
                                    法  官    楊晴翔
                                    法  官    黃梅淑
以上正本證明與原本無異。
如不服本判決，應於判決送達後10日內向本院提出上訴狀（應附
繕本），上訴於臺灣高等法院。
　　　　　　　　　　　　　　　      書記官　  魏里安
中　　華　　民　　國　　94　　年　　6 　　月　　10　　日
附錄本案論罪科刑法條：
毒品危害防制條例第4 條第1項規定：
製造、運輸、販賣第一級毒品者，處死刑或無期徒刑；處無期徒
刑者，得併科新臺幣 1 千萬元以下罰金。
毒品危害防制條例第18條第1 項規定：
查獲之第一、二級毒品及專供製造或施用第一、二級毒品之器具
，不問屬於犯人與否，均沒收銷燬之；查獲之第三、四級毒品及
製造或施用毒品之器具，無正當理由而擅自持有者，均沒入銷燬
之。但合於醫藥、研究或訓練之用者，得不予銷燬。
毒品危害防制條例第19條第1項規定：
犯第 4 條至第 9 條、第 12 條、第 13 條或第 14 條第 1 項、
第2 項之罪者，其供犯罪所用或因犯罪所得之財物，均沒收之，
如全部或一部不能沒收時，追徵其價額或以其財產抵償之。
懲治走私條例第2 條第1 項規定：
私運管制物品進口、出口逾公告數額者，處 7 年以下有期徒刑，
得併科新臺幣 3 百萬元以下罰金。
懲治走私條例第11條規定：
走私行為之處罰，海關緝私條例及本條例無規定者，適用刑法或
其他有關法律。
附表一：
第一級毒品海洛因四塊（合計淨重六九九點二三公克，純度百分
之八十點六九，純質淨重五六四點二一公克）。
附表二：
包裹第一級毒品海洛因之塑膠袋四個、黃色膠袋四捲（該二者之
包裝總重為八一點八三公克）、ＮＩＫＥ牌球鞋一雙、緬甸幣五
百元。
附表三：
ＮＯＫＩＡ牌行動電話一具、行動電話一具（序號為00000
0000000000號）。
